【裁判字號】    96,簡上,1087
【裁判日期】    970416
【裁判案由】    竊盜
【裁判全文】
臺灣板橋地方法院刑事判決            96年度簡上字第1087號
上  訴  人  乙○○
即  被  告
上列上訴人即被告因竊盜案件，不服本院96年度簡字第5345號中
華民國96年9 月29日第一審判決（聲請簡易判決處刑案號：96年
度偵字第13750 號）提起上訴，本院管轄第二審之合議庭認應適
用通常程序為第一審判決如下：
    主  文
原判決撤銷。
乙○○無罪。
    理  由
一、公訴意旨略以：被告乙○○意圖為自己不法之所有，於民國
    96年6 月9 日上午7 時許，在臺北縣蘆洲市○○街40號5 樓
    ，利用借住甲○○上開住處而適逢甲○○外出且其子熟睡之
    機會，徒手竊取置放屋內鞋櫃上之鑰匙1 串（3 支）及主臥
    室電腦桌抽屜內之新臺幣20萬元，得手後旋即逃逸。嗣為警
    於96年6 月10日晚上11時40分許，在上址，自乙○○身上起
    獲鑰匙1 串（3 支），而查悉上情。因認被告涉犯刑法第32
    0 條第1 項之竊盜罪嫌。
二、按犯罪事實應依證據認定之，無證據不得認定其犯罪事實；
    又不能證明被告犯罪者，即應諭知無罪之判決，刑事訴訟法
    第154 條第2 項、第301 條第1 項分別定有明文。次按認定
    不利於被告之事實，須依積極證據，苟積極證據不足為不利
    於被告事實之認定，即應為有利於被告之認定，更不必有何
    有利之證據。再事實之認定，應憑證據，如未能發現相當證
    據，或證據不足以證明，自不能以推測或擬制之方法，以為
    裁判之基礎。最高法院87年度台上字第2176號判決見解復認
    為，告訴人之告訴，係以使被告受刑事訴追為目的，是其陳
    述是否與事實相符，仍應調查其他證據以資審認，即藉由補
    強證據之存在，以增強或擔保告訴人陳述之證明力。且告訴
    人之指訴，係以使被告判罪處刑為目的，不得以告訴人之指
    述為被告犯罪之唯一證據，最高法院亦著有84年度台上字第
    5368號判決見解，可資參照。
三、公訴意旨認被告乙○○涉有竊盜罪嫌，無非係以被害人甲○
    ○之指述，及在被告身上起獲鑰匙1 串為其論據。訊據被告
    於警詢、偵查及本院審理中均未否認取走上開鑰匙1 串，然
    堅詞否認涉有上開竊盜犯行，辯稱：其係因告訴人甲○○外
    出上班，欲出門買東西，遂自行從鞋櫃拿走鑰匙，返回後忘
    記歸還原處，無意據為己有，且未竊走現金20萬元等語。經
    查：
  (一)證人即告訴人甲○○於本院審理中具結證稱：「被告在案發
    前四、五天陸續都在我家出入，但沒有我家的鑰匙，我大兒
    子的鑰匙都會放在玄關的鞋櫃裡面，被告知道這件事，平常
    被告都是我們在家的時候才會來，沒有自行拿過鑰匙進入我
    家的情形。案發當天我要出門時，我大兒子還在睡覺，後來
    我接到大兒子的電話說找不到鑰匙，我還請他仔細找，並打
    電話問被告，被告也說沒有拿，隔天又問被告，被告還是堅
    持沒有，之後被告主動打電話問我能否再到我家，我告訴她
    如果有拿鑰匙就拿過來給我，被告半小時後到我家才表示有
    拿鑰匙。另外20萬元現金，是放在我房間電腦桌抽屜內，這
    筆錢是準備要拿回宜蘭家裡裝冷氣用的，我曾經在電話中跟
    家人談到要籌錢裝冷氣的事情，應該沒有人會知道我把現金
    放在抽屜的事情，我平常會把房門上鎖，案發當天因為匆忙
    就沒有上鎖，我兒子說鑰匙不見時，我就認為錢也不見了，
    所以回家後立刻去找，就發現錢不見」等語（見本院97 年3
    月27日審理筆錄第3 至9 頁）。
  (二)對照證人甲○○於偵查中所述：「當天（即96年6 月9 日）
    下午我兒子找不到鑰匙，我打電話去問被告，她還不承認，
    但我兒子還是找不到鑰匙，直到隔天我打電話去問被告，質
    問她有無偷鑰匙，被告不承認還掛我電話，隔5 分鐘後，被
    告主動打電話說要找我，我語氣和緩地問她是否你拿走鑰匙
    ，她才承認」等語（見偵查卷第39頁），足見被告於本院審
    理中所供：「因為怕告訴人生氣，所以才否認拿走鑰匙」等
    語，應非子虛。自無由以被告遲延歸還鑰匙乙節，遽認被告
    具有竊盜鑰匙之犯意。再衡諸常情，鑰匙乃進入他人住家所
    必需之物，而被告在案發前數日，均陸續在告訴人甲○○住
    家出入，亦經告訴人甲○○陳述甚明。在被告未持有甲○○
    住處鑰匙之情況下，臨時因外出購物而擅取鑰匙，充其量僅
    作為開啟大門之用，並無對該鑰匙作何處分行為，自難以被
    告擅自取用告訴人甲○○住家鑰匙，即認被告就該鑰匙具有
    不法所有之意圖。
  (三)雖告訴人一再指稱被告竊走放置在電腦桌抽屜內之現金20萬
    元，然查，臺北縣政府警察局蘆洲分局警員於96年6 月11日
    上午8 時許，前往告訴人甲○○住家臥室採取指紋送驗，雖
    在甲○○所有之相片塑膠封套上採得指紋3 枚，並經比對與
    被告檔存指紋相符乙節，有採證照片及內政部警政署刑事警
    察局鑑驗書各1 件在卷可查（見本院卷）。然告訴人甲○○
    於本院審理中具結證稱：「警方採驗指紋的相片塑膠封套及
    皮夾盒，都是放在我房間床頭櫃左邊的櫃子，皮夾盒應該就
    是相本盒，放20萬元現金的地方就是在電腦桌鍵盤下方的抽
    屜，該抽屜並沒有附鎖，電腦桌就放在床旁邊，坐在床上轉
    身可以打電腦，放相片的櫃子則是在床的另一邊。警察有在
    電腦桌那裡採證，我也有指出放錢的抽屜位置，…有時我在
    打電腦，被告就會自己拿我床頭的照片來翻看」等語（見本
    院上開審理筆錄第7 至9 頁）。由證人甲○○所述，足見在
    其臥室相本封套採得被告之指紋，乃被告於案發前翻閱相簿
    所致，自不能以上述指紋比對結果，作為不利於被告之認定
    。況警方亦未在該電腦桌抽屜附近採得指紋，既告訴人甲○
    ○係將款項放置在電腦桌抽屜內，倘確係被告所竊，當留有
    相關跡證，然卻未採得可供比對之指紋，是亦無法證明被告
    確有竊取甲○○放置在電腦桌抽屜內之20萬元現金之犯行。
    況告訴人甲○○亦證稱：「我發現錢不見時就很緊張，但在
    電腦桌抽屜並未發現異狀，然我自己就找不到錢」等語（見
    上開審理筆錄第8 頁），由告訴人甲○○所述，益見其指述
    被告竊盜現金無非出於其主觀推測，亦無其他證據可資佐證
    其指述為真，自不能單憑該指述，即為被告不利之認定。
  (四)綜上所述，被告雖因臨時外出購物而擅自取用甲○○住家鑰
    匙且未即時歸還，然尚無何意圖不法所有之竊盜犯意，已如
    前述，自不能認定被告有竊盜鑰匙之犯行；此外，亦無其他
    積極證據證明被告有何竊取甲○○所有之20萬元現金之犯行
    ，本件卷內證據已不足為不利於被告事實之認定，自應為有
    利於被告之認定，更不必有何有利之證據。揆諸上開說明，
    既然不能證明被告犯罪，自應為無罪之諭知。原審未察，遽
    為被告有罪之判決，尚有未當。被告上訴指摘原判決不當，
    為有理由，應由本院將原判決撤銷，另為諭知被告無罪之判
    決。
四、本件既為被告無罪之諭知，依刑事訴訟法第451 條之1 第4
    項第3 款之規定，即屬不得以簡易判決處刑之案件，依同法
    第455 條之1 第3 項、第452 條，準用第369 條第2 項之規
    定，本件自應撤銷原審判決，改依第一審通常程序審判（參
    見法院辦理刑事訴訟簡易程序案件行注意事項第14點，司法
    院刑事法律專題研究（五）法律問題研討第132 則參照），
    併此敘明。
據上論斷，應依刑事訴訟法第455條之1第1項、第3項、第452條
、第369條第1項前段、第364條、第301條第1項，判決如主文。
本案經檢察官馬凱蕙到庭執行職務。
中    華    民    國    97    年    4     月    16    日
                  刑事第十四庭  審判長法  官  林海祥
                                      法  官  許炎灶
                                      法  官  汪怡君
上列正本證明與原本無異。
如不服本判決，應於送達後十日內敘明上訴理由，向本院提出上
訴狀。
                                      書記官  李郁禎
中    華    民    國    97    年    4     月    22    日


司法院資訊處製作；財團法人民間司法改革基金會備份。
